【裁判字號】    98,交聲,1227
【裁判日期】    980630
【裁判案由】    交管條例聲異
【裁判全文】
臺灣板橋地方法院交通事件裁定       98年度交聲字第1227號
原處分機關  交通部公路總局臺北區監理所板橋監理站
異  議  人
即受處分人  甲○○
上列異議人即受處分人因違反道路交通管理處罰條例案件，對於
交通部公路總局臺北區監理所板橋監理站民國98年 5月12日所為
之板監裁字第裁 41─C00000000號處分，聲明異議，本院裁定如
下：
    主  文
異議駁回。
    理  由
一、按汽車（包括機器腳踏車）駕駛人，行經有燈光號誌管制之
    交岔路口闖紅燈者，處新臺幣（下同）一千八百元以上五千
    四百元以下罰鍰。又汽車駕駛人違反本條例第五十三條規定
    者，除依原條款處罰鍰外，並予記違規點數三點，道路交通
    管理處罰條例第五十三條第一項、第六十三條第一項第三款
    分別定有明文。
二、本件原處分認異議人即受處分人甲○○駕駛車號 GCS－八二
    六號重型機車，於民國九十八年三月二十八日十九時十分許
    ，行經有燈光號誌管制之臺北縣中和市○○路、泰和街口，
    由景平路闖紅燈左轉泰和街，經臺北縣政府警察局中和分局
    中和派出所執勤員警當場攔停掣單舉發。嗣受處分人於應到
    案日期前提出申訴，經原處分機關函請舉發機關調查結果，
    仍認受處分人有上開闖紅燈左轉之違規行為，原處分機關乃
    依道路交通管理處罰條例第五十三條第一項、第六十三條第
    一項第三款（原裁決書漏未記載第一項第三款，惟不影響其
    裁決效力）及違反道路交通管理事件統一裁罰基準表規定，
    裁處罰鍰一千八百元，並記違規點數三點。
三、異議意旨略以：伊於黃燈亮時，已越過停止線等待左轉，並
    無闖紅燈違規，且伊前方也有七、八輛車同時前進，僅因伊
    倒楣被警認為違規，請警方提出違規照片證明云云。
四、經查：異議人於前揭時間騎乘車號 GCS－八二六號重型機車
    ，行經有燈光號誌管制之臺北縣中和市○○路、泰和街口，
    由景平路闖紅燈左轉泰和街，為臺北縣政府警察局中和分局
    中和派出所執勤員警當場攔停掣單舉發之事實，有臺北縣政
    府警察局九十八年三月二十八日北縣警交大字第C 0000
    0000號舉發違反道路交通管理事件通知單影本一紙附卷
    可稽，並經舉發單位查處屬實，此有臺北縣政府警察局中和
    第一分局九十八年四月二十一日北縣警中一交字第０九八０
    ０二一五四五號書函影本一份在卷足憑。雖異議人執前詞置
    辯，惟查：
（一）就本件之舉發經過，業據舉發警員黃家信以答覆書說明：
      「於九十八年三月二十八日十八時至二十時擔服一四九A
      巡邏勤務，於九十八年三月二十八日十九時十分，於中和
      市○○路、泰和街口目擊攔查該違規男子甲○○駕駛GCS
      ─八二六重型機車，當時號誌泰和街為綠燈、景平路為紅
      燈，該民自景平路（停止線前）直接紅燈左轉至泰和街，
      警方從泰和街四十四巷騎出，泰和街為綠燈、景平路為紅
      燈，吳員違規左轉被警方攔下，且警方全程錄音之內容並
      無該民誣指警方（算他倒楣）之不當話語，惟該民於錄音
      內容零分零秒→零分三十秒內容即承認自己有紅燈左轉，
      同時於三分三十秒→三分五十九秒即又稱：（我也不是故
      意要闖紅燈），此話已證明該民承認自身已經違規紅燈左
      轉，同時於八分二十七秒→九分一秒錄音內容警方向其違
      規人述說警方從泰和街四十四巷騎出即目擊該吳員違規。
      該民確為闖紅燈無誤。景平泰和號誌並未損壞。紅綠燈號
      明確。十四日調閱廟美里監視器畫面該路段畫面已過存檔
      時效。」，有該答覆書、錄音光碟、行向示意圖各一份附
      卷供佐。
（二）再按交通警員製單舉發違反道路交通管理處罰條例所列之
      違規事實，本質上為行政處分，係公務員基於職務上權力
      ，依法就特定之具體事件所為具有公法上效果之單方行政
      行為，如無形式上顯然之瑕疵可指，基於公務員為公法上
      行為具有公信力之原則，該行政行為當可被推定為真正，
      其據以依法處分之事實認定亦為正確無誤。本此公信原則
      ，立法者乃賦予行政機關制定違反道路交通事件統一裁罰
      基準及處理細則，使執行勤務員警得當機處分，以達其維
      護交通秩序、安全之行政目的。反之，若謂公務員一切行
      政行為均需預留證據以證其實，則國家行政勢必窒礙難行
      ，準此，刑事訴訟法就犯罪證據所列有關之規定與屬於行
      政秩序罰之交通違規裁罰本質不合之部分，自不在準用之
      列。況且，於未裝設自動感應攝影器材路段，就闖紅燈等
      一瞬間突發之交通違規行為，因無法期待執勤員警於發現
      後能及時攝影取證，事實上亦僅能仰賴舉發員警目視為之
      ，別無其他舉證之可能，如無其他證據顯示舉發員警有誤
      認或故意構陷之情事時，尚難以舉發員警無法提出其他證
      據佐證，即認其所述不可採信。衡諸本件舉發警員與異議
      人素不相識，亦無怨隙，其執行公務舉發異議人違規，自
      無故意誣陷之理，且依其上述行向示意圖所示行進路線及
      相對位置，當可清楚辨識該路口燈光號誌變換及車輛違規
      情形，應無誤判之虞。再經本院勘驗上開錄音光碟結果顯
      示，異議人於警員將其攔停告知其紅燈左轉違規後，陳稱
      係跟隨其他車輛一起過來，不是故意要進來的，並請求警
      員若開單不要開那麼重，此有本院勘驗筆錄在卷可稽，核
      與舉發警員上開答覆內容大致相符，參酌異議人於交通違
      規案件陳述書所稱：待左線前車輛通過完畢時，左方號誌
      已亮紅燈，本人徐徐左轉前進等語，堪認異議人左轉時該
      路口燈號確為紅燈無訛，縱於紅燈亮起之際已超越停止線
      ，仍非不能遵守號誌即時停車，異議人竟仍跟隨前車逕予
      左轉，顯無遵守紅燈號誌而停車之意，是其闖紅燈左轉之
      違規行為，至為灼然。異議人空言否認前開違規行為，所
      辯尚無足採。
  (三)異議人雖另辯稱：當時前面尚有七、八輛車同時前進卻未
      見警察舉發云云，惟按行政行為，非有正當理由，不得為
      差別待遇，行政程序法第六條定有明文，此即行政法上之
      平等原則。然行政機關若怠於行使權限，致使人民因個案
      違法狀態未排除而獲得利益時，該利益並非法律所應保護
      之利益，因此其他人民不能要求行政機關比照該違法案例
      授予利益，亦即人民不得主張「不法之平等」，最高行政
      法院九十二年度判字第二七五號判決意旨可資參照。準此
      ，交通執法單位之人力、資源有限，在同時違規者眾時，
      本難將所有違規者一併舉發，異議人既確有違規闖越紅燈
      左轉之事實，業如前述，依法即應接受裁罰，至同時違規
      之他人是否亦遭舉發，並非其所得主張阻卻違法或不罰之
      事由，該他人因僥倖未遭舉發之利益，亦非法律上所應保
      護之正當利益，異議人自亦不得主張一併享有，是異議人
      此部分所辯，顯非可採。
五、綜上，異議人所執各端，均無可採。異議人於前揭時、地駕
    車行經有燈光號誌管制之交岔路口闖紅燈左轉之違規事證明
    確，堪以認定。從而，原處分機關據以援引前開規定，裁處
    異議人罰鍰一千八百元，並記違規點數三點，於法並無違誤
    。本件異議為無理由，應予駁回。
據上論斷，應依道路交通案件處理辦法第十九條，裁定如主文。
中    華    民    國    98    年    6     月    30    日
                    交通法庭    法  官  劉  安  榕
以上正本證明與原本無異
如不服本裁定，應於裁定送達後5 日內敘明抗告理由，向本院提
出抗告狀。
                                書記官  陳  盈  真
中    華    民    國    98    年    6     月    30    日


司法院資訊處製作；財團法人民間司法改革基金會備份。
